【裁判字號】    89,裁,1065
【裁判日期】    890817
【裁判案由】    土地重劃
【裁判全文】
最  高  行  政  法  院  裁  定                  八十九年度裁字第一○六五號
    原      告  甲○○
    被      告  雲林縣政府
    代  表  人  張榮味
右當事人間因有關土地重劃事件，原告不服內政部中華民國八十八年八月三十一日台
八八內訴字第八八○五七○八號再願決定，提起行政訴訟。本院裁定如左︰
    主  文
原告之訴駁回。
訴訟費用由原告負擔。
    理  由
按屬公法上之爭議始得依法提起行政訴訟，為行政訴訟法第二條所規定。買賣屬私法
關係，買賣當事人間之爭執僅能提起民事訴訟，以求解決，不得據以對行政機關提起
行政救濟，自屬當然（行政法院五十七年度判字第四七二號判例參照）。本件原告以
被告辦理雲林縣五十七年度大義農地重劃，因重劃後坐落二崙鄉○○段一一八－一○
地號土地原位置北端受新農路貫穿，有部分畸零土地仍保留原有地號，顯為重劃時遺
漏辦理「分割保留」。並以原告之夫早於民國（下同）五十六年時，即與李傳清共同
購買一一八－一○地號土地，土地權利約定暫登記為李傳清，原告之夫則利用上開土
地興建工廠。被告於重劃時將部分土地遺漏分配，致使廠房部分權利非屬原告之夫所
有，原告乃於七十三年間申請依優惠價格分十年攤還購買，經被告報請臺灣省地政處
函復，請本於權責自行核處。八十六年九月三十日原告復提出陳情，被告機關以八十
六年十月十六日府地劃字第八六五四○二八號函復：「．．．三．．．經查李君重劃
前並未於該筆一一八－一○號土地內持有權利．．．四．．．宜按現行法令規定，將
是筆留置迄今未辦理轉載登記之『零星集中土地』辦理公開標售．．．」原告乃於八
十六年十二月二十三日提出陳情，認被告擬將該零星集中土地公開標售，顯已漠其
權益，請依其七十三年之陳訴意旨，調降出售價格，並准分期付款，經被告函駁，原
告於八十七年八月五日復陳情要求以優惠價購買系爭土地，被告函覆請依農地重劃條
例第二十三條第二、三項、暨同條例施行細則第三十七條第一項規定，辦理公開標售
及以「毗連土地所有權人身分」主張優先購買權。原告不服，經訴願、再訴願，均遭
駁回，遂向本院提起行政訴訟。然按重劃區零星集中土地之標售，純屬民法上之買賣
性質，原告擬排除標售，主張給予其優惠條件購買，亦屬私法上之權益關係，均非屬
公法上之爭議，依首揭法條之規定，原告有關上開爭議自非得提起行政訴訟以資救濟
，其起訴為不合法，應予以裁定駁回。
據上論結，本件原告之訴為不合法，爰依行政訴訟法施行法第二條、行政訴訟法第一
百零七條第一項第一款、第一百零四條、民事訴訟法第九十五條、第七十八條，裁定
如主文。
中    華    民    國     八十九      年      八      月      十七       日
              最 高 行 政 法 院 第 二 庭
                                審 判 長 法  官      陳  石  獅
                                         法  官      吳  錦  龍
                                         法  官      林  清  祥
                                         法  官      高  啟  燦
                                         法  官      黃  合  文
右  正  本  證  明  與  原  本  無  異
                                         法院書記官  蘇  金  全
中    華    民    國     八十九      年      八      月      十七       日


司法院資訊處製作；財團法人民間司法改革基金會備份。
